# 长期股权投资的问题

提问人：yjhly2011 时间：2023-01-05 09:53:01
大家好，甲公司股东结构： 2018 年A出资 300 万占比30%，B出资 200 万占比20%，C出资 500 万占比50%。 2022 年 11 月份，D购买B的全部股权份额，购买价为 205 万。截止 2022 年 10 月份，甲方公司累计未分配利润-400万，所有者权益为 980 万。 2022 年全年净利润 100 万。请帮忙分析以下分录是否正确：
D公司会计分录：
1 、购买时：
借：长期股权投资 205 万
贷：银行存款 205 万
在 2022 年末，D公司需要做下面的会计分录吗：
借：长期股权投资-损益调整 100*20%=20万
贷：投资收益 20 万
2 、假设经营过程中甲方公司增加了溢价之外的资本公积 200 万
D公司需要做下面的会计分录吗：
借：长期股权投资-其他资本公积金 200*20%=40万
贷：资本公积-其他资本公积 40 万
3 、经营过程中假设股东C定向减资 500 万，即不再成为甲公司的股东了，且减资时甲公司不需要支付C股东任何减资款， 0 元减资，股东C撤出。剩余股东A300万占比60%【300/(300+200)】，股东B200万占比40%【200/(300+200)】。
甲方公司：
借：实收资本 500 万
贷： 资本公积 500 万
该笔分录是否正确，这时股东A的B需要做什么分录吗？因为剩余股东享有的股权比例自动发生了变化。
谢谢！

回答人：chenyiwei
1 、D购买20%股权是在 2022 年 11 月，因此年末权益法核算中仅对投资取得日至年末期间甲公司的净利润和其他净资产变动按比例进行权益法核算，不能按全年净利润为基础计算。另外，在 2022 年 11 月取得投资时，还应比较投资成本与取得被投资企业可辨认净资产公允价值份额，如后者大于前者，还需确认营业外收入并调整投资成本，2 、对于甲公司因净利润、其他综合收益以外的其他原因导致的净资产变动，也应按比例确认应享有份额，并贷记资本公积（其他资本公积），日后处置股权或者丧失重大影响时可转入投资收益。
3 、甲公司的处理合理；股东A由此取得对甲的控制权，应按分步交易实现非同一控制下合并处理，个别报表层面按原先权益法核算的账面价值转为成本法下的成本；合并报表层面需对原持有的股权按公允价值重新计量并确认投资收益，以股权公允价值作为合并成本。

提问人：yjhly2011 时间：2023-01-06 10:51:24
谢谢陈版主回复，针对第 3 个小问题，（ 1 ）B公司在C公司减资后需要做会计处理吗，（ 2 ）甲公司会计处理中，贷方“资本公积”500万的二级科目，是列入其他资本公积金吗，还是资本溢价，谢谢

回答人：chenyiwei
1 、B对C是权益法核算，因此在C减资引起权益和股权比例变动后，权益法处理中要有所反映，体现权益变动情况并调整资本公积。 2 、甲是被投资企业，其权益变动的明细均为“资本溢价”。